臺灣高等法院臺中分院刑事判決　　　　94年度上訴字第1261號
上　訴　人
即　被　告　壬○○
選任辯護人　陳惠伶律師
上列上訴人因毀棄損壞案件，不服臺灣彰化地方法院94年度訴字
第337號中華民國94年5月17日第一審判決（聲請簡易判決處刑案
號：臺灣彰化地方法院檢察署93年度偵字第4971號），提起上訴
，本院判決如下：
    主  文
上訴駁回。
    事  實
一、緣坐落彰化縣彰化市西勢子過溝子小段228之23地號上門牌
    號碼為彰化縣彰化市○○路○段274號、276號房屋（下稱系
    爭房屋），為丙○○、戊○○、乙○○、辛○○、庚○○、
    丁○○、甲○○、己○○、古進弘、古進臻等人共有，且就
    系爭房屋及該房屋所坐落土地，互有民事訴訟多年。又壬○○係古進弘、古進臻之姑丈，自民國86年間，古進弘、古進
    臻二人父母雙亡後，即由壬○○及其配偶代為處理前開土地
    、房屋民事糾紛，對於系爭房屋及其所坐落土地之產權知之
    甚詳。詎壬○○明知古進弘、古進臻就系爭房屋所坐落土地
    雖因分割取得所有權，惟坐落其上之系爭房屋，仍係屬前開
    共有人共有，為便於使用前開土地，竟未經丙○○、戊○○
    、乙○○、辛○○、庚○○、丁○○、甲○○、己○○等人
    同意，或循正當司法途徑解決，即於93年4月15日上午，在
    上址系爭房屋處，無視己○○之口頭告誡及阻擋，僱用不知
    情之李建欣駕駛其所有之挖土機，將丙○○、戊○○、乙○○、辛○○、庚○○、丁○○、甲○○、己○○等人共有之
    系爭房屋予以拆除毀壞，經己○○向偵查機關申告追訴，壬○○仍不聽勸阻命李建欣繼續拆屋，致丙○○、戊○○、乙○○、辛○○、庚○○、丁○○、甲○○、己○○等人無法
    繼續使用、收益該建物，而生損害於前揭共有人等。
二、案經己○○訴由彰化縣警察局彰化分局報請臺灣彰化地方法
    院檢察署檢察官聲請簡易判決處刑，經原審法院簡易庭認不
    宜而簽移該院刑事庭審理。
    理  由
一、訊據上訴人即被告壬○○（下稱被告）固坦承曾於上開時、
    地，在告訴人己○○阻攔下，仍僱工拆除系爭房屋等情，惟
    矢口否認有毀損犯行，辯稱：臺灣高等法院臺中分院88年度
    重上字第7號分割共有物確定判決，認古進弘、古進臻取得
    系爭房屋所坐落之土地，而系爭房屋本即由古進弘、古進臻
    使用管理中，並無其他土地共有人占有使用，古進弘、古進
    臻自有權行使排除土地上妨礙之權利，無庸大費周章向執行
    法院聲請拆除系爭房屋而點交土地，而伊係受有權拆除系爭
    房屋之古進弘、古進臻授權，始僱工拆除系爭房屋，伊在主
    觀上絕非有毀損之故意。況且系爭房屋係訴外人黃金永出資
    興建，應由黃金永取得原始所有權，縱黃金永為土地共有人
    取得系爭房屋所有權之意思而興建，仍屬依法律行為而取得
    所有權，必須由黃金永將系爭房屋所有權移轉登記予全體共
    有人，全體共有人始取得系爭房屋所有權，因此本案之全體
    共有人尚未依法取得系爭房屋之所有權。而臺灣彰化地方法
    院89年度簡上字第80號民事判決理由中，認定訴外人黃金永
    係為土地所有人取得所有權之意思而興建系爭房屋，進而認
    定系爭房屋所有權歸屬於土地共有人，此法律上之見解與民
    法第758條之規定不符合云云。
二、經查：
    (一)系爭房屋係在上開時、地，由被告僱用李建欣完全拆除一
      情，為被告所供認，而證人即駕駛挖土機拆屋之李建欣於
      警詢時及偵查中亦證稱：伊係受被告聘僱拆屋，雖告訴人
      （有一群人）以口頭阻擋，惟因被告要求伊繼續拆除，即
      拆除完畢等情（見警卷第9頁、第10頁、偵字卷第54頁）
      ，並有被告僱用李建欣拆屋之約僱書影本一紙及當日拆除
      現場之照片9幀（見警卷第30頁、第25頁至第29頁），上
      情已堪認定。
    (二)系爭房屋雖係由訴外人黃金永所興建，惟黃金永係為土地
      共有人取得所有權意思而興建，並非為自己取得所有權之
      意思而興建，是系爭房屋應為告訴人己○○等全體共有人
      所共有一情，業經台灣彰化地方92年4月2日以89年度簡上
      字第80號民事確定判決所認定，有上開判決附卷可稽（見
      偵字卷第25頁至第38頁）。是系爭房屋係告訴人己○○及
      其他共有人古進弘、古進臻、丙○○、戊○○、乙○○、
      辛○○、庚○○、丁○○、甲○○、古進弘、古進臻等全
      體共有人所共有，並非僅係古進弘、古進臻二人所共有。
      被告辯稱系爭房屋應由黃金永取得原始所有權，縱黃金永
      為土地共有人取得系爭房屋所有權之意思而興建，仍屬依
      法律行為而取得所有權，必須由黃金永將系爭房屋所有權
      移轉登記予全體共有人始取得系爭房屋所有權，因此本案
      之全體共有人仍未取得系爭房屋之所有權人云云，自不足
      採。而系爭房屋所坐落之土地，嗣經本院於91年6月18日
      以88年度重上字第7號民事判決裁判分割後，則由古進弘
      、古進臻取得所有權一情，有本院91年6月18日88年度重
      上字第7號民事判決及該判決之民事判決確定證明書各一
      份可稽（見偵字卷第25頁至第38頁、原審卷第21頁至第36
      頁）。惟該判決書僅就系爭房屋所坐落土地之所有權歸屬
      予以判斷，並未就系爭房屋之所有權歸屬予以說明，是被
      告辯稱依該判決書足認系爭房屋為古進弘、古進臻二人所
      有云云，亦不足採。又分割共有物之裁判，執行法院得將
      各共有人分得部分點交之，強制執行法第131條第1項定有
      明文。本案系爭房屋所坐落之土地，雖經本院於91年6月
      18 日以88年度重上字第7號民事判決裁判分割後，則由古
      進弘、古進臻取得所有權，其上仍有告訴人己○○等原全
      體共有人共有之系爭房屋，古進弘、古進臻自應聲請法院
      依上開規定點交，古進弘、古進臻自無權逕行拆除系爭房
      屋。被告逕以其經古進弘、古進臻之授權為由，僱工拆除
      系爭房屋，其主觀上有毀損之故意甚明。是被告辯稱：臺
      灣高等法院臺中分院88年度重上字第7號分割共有物確定
      判決，認古進弘、古進臻取得系爭房屋所坐落之土地，而
      系爭房屋本即由古進弘、古進臻使用管理中，並無其他土
      地共有人占有使用，古進弘、古進臻自有權行使排除土地
      上妨礙之權利，無庸大費周章向執行法院聲請拆除系爭房
      屋而點交土地，而伊係受有權拆除系爭房屋之古進弘、古
      進臻授權，始僱工拆除系爭房屋，伊在主觀上絕非有毀損
      之故意云云，自不足採。
    (三)被告於原審審理時，坦承自86年間，古進弘、古進臻雙親
      過世後，即由其代為處理系爭房屋暨所坐落土地之相關事
      宜等語；又臺灣彰化地方法院89年度簡上字第80號民事判
      決，係於92年4月2日宣判，此有前開判決一份在卷可憑。
      被告於原審審理時，亦陳稱知情該判決結果等語，是被告
      就該判決理由內，所揭示之系爭房屋為古進弘、古進臻、
      丙○○、戊○○、乙○○、辛○○、庚○○、丁○○、甲○○、己○○等人共有，實難諉為不知。況被告於僱工拆
      除時，證人己○○等人復於現場重申權利，業據證人己○○於警詢時證述綦詳（見警卷第12頁至第13頁），核與證
      人李建欣於警詢時證述當日拆除時遭遇阻撓等情相符（見
      警卷第11頁），從而，被告對系爭房屋係己○○等人共有
      一節，應有認識。
    (四)被告雖於原審審理時辯稱：伊係依照卷附房屋稅繳款書、
      黃金永出具同意書、授權書及臺灣高等法院臺中分院88
      年度重上字第七號判決等證據，而認定系爭房屋為違建，
      且屬古進弘、古進臻所有，伊有權拆除云云。惟查：(1)系
      爭房屋於77年、81年、86年、87年、89年、93年之地價稅
      ，均係由古進弘、古進臻及其父親古金龍擔任納稅義務人
      繳納一節，固有被告提出之房屋稅繳款書影本六紙在卷可
      稽（見原審卷第14頁至第16頁），惟按房屋稅向房屋所有
      人徵收之。其設有典權者，向典權人徵收之。共有房屋向
      共有人徵收之，由共有人推定一人繳納，其不為推定者，
      由現住人或使用人代繳，房屋稅條例第4條第1項定有明文
      。是系爭房屋雖係由古進弘、古進臻及其父親古金龍擔任
      納稅義務人，亦非當然可認定系爭房屋為古金龍及其繼承
      人古進弘、古進臻所有；(2)訴外人即系爭房屋承租人黃金
      永，雖曾立具同意書，表明願將系爭房屋轉讓予古進弘、
      古進臻一節，亦有黃金永所立具之同意書一紙影本存卷可
      參（見原審卷第18頁），惟前開臺灣彰化地方法院89年度
      簡上字第80號民事判決已認定訴外人黃金永係為拿回保證
      金始出具上開同意書，且該同意書亦未有附圖，實難認其
      確有將系爭房屋讓與古進弘、古進臻之意。況且系爭房屋
      為古進弘、古進臻、丙○○、戊○○、乙○○、辛○○、
      庚○○、丁○○、甲○○、己○○等人共有，已如上所述
      ，訴外人黃金永既非所有權人，自無從將系爭房屋之事實
      上處分權讓與古進弘、古進臻。而被告對此判決亦應知之
      甚詳，實無從因該同意書，致其確認系爭房屋為古進弘、
      古進臻所有之可能。(3)系爭房屋所坐落之土地於判決分割
      後，雖係由古進弘、古進臻取得所有權，惟該判決分割僅
      就系爭房屋所坐落土地之所有權分割予何人予以判斷，並
      未就系爭房屋之所有權之歸屬予以判斷，是被告自無法以
      該系爭房屋所坐落土地之所有權分割予古進弘、古進臻，
      進而推論系爭房屋即已為古進弘、古進臻二人所有；(4)古
      進弘、古進臻雖曾授權被告拆除系爭房屋，並立具授權書
      一紙，惟古進弘、古進臻現均仍為學生，就系爭房屋及所
      坐落之土地，原即由被告代為處理，已據被告自承在卷，
      縱古進弘、古進臻二人曾書立授權書，被告亦應明知系爭
      房屋之產權非確定為古進弘、古進臻所有，亦難憑該授權
      書而為被告有利之認定。(5)被告於原審審理時雖辯稱縣政
      府曾要求伊等需拆除屬違建之系爭房屋云云，惟被告於警
      詢時曾陳稱並無任何機關認定系爭房屋為違建之證明等語
      （見警卷第2頁），是被告此部分陳述，顯前後矛盾；且
      縱系爭房屋確為違建，惟被告既非房屋所有權人，亦未經
      房屋所有權人之授權，尚非有權得拆除違建之人。
    (五)綜上所述，被告所辯，均不足據為於其有利之認定，且被
      告既非系爭房屋所有權人，亦未曾受系爭房屋所有權人即
      共有人全體之授權，而在系爭房屋共有人己○○等人阻擋
      下，執意命不知情之李建欣拆除系爭房屋，其犯行自堪認
      定。
二、核被告所為係犯刑法第353條第1項之毀壞他人建築物罪。其
    利用不知情之工人毀壞剷平該建物，係間接正犯。原審審理
    結果，認被告犯上述之罪，依刑法第353條第1項、第74條第
    1款之規定，並審酌系爭房屋所坐落土地，為古進弘、古進
    臻所有，為使該土地獲得最佳利用，而急於拆除系爭房屋，
    始未循正當法律途徑拆屋，並於共有人己○○在現場阻攔並
    向偵查機關提起追訴後，仍繼續拆毀，及所拆毀之建築物範
    圍非狹及犯後態度等一切情狀，判處被告有期徒刑一年，緩
    刑三年，經核其認事用法及量刑均為妥適。被告仍執前詞上
    訴指摘原判決違法不當，自不足取，為無理由，應駁回其上
    訴。
據上論結，應依刑事訴訟法第368條，判決如主文。
本案經檢察官癸○○到庭執行職務。
中　　華　　民　　國　　94　　年　　9　　月　14       日
            刑事第八庭  審判長法  官  羅  得  村
                              法  官  劉  榮  服
                              法  官  巫  政  松
上列正本證明與原本無異。
如不服本判決應於收受送達後十日內向本院提出上訴書狀，其未
敘述上訴之理由者並得於提起上訴後十日內向本院補提理由書（
均須按他造當事人之人數附繕本）。
                              書記官  陳  妙  瑋
中　　華　　民　　國　　94　　年　　9　　月　 15      日
附錄本案論罪科刑法條
刑法第353條第1項
毀壞他人建築物、礦坑、船艦或致令不堪用者，處六月以上五年
以下有期徒刑。
                                                      Ａ
